臺灣士林地方法院刑事判決
110年度金訴字第161號
公  訴  人  臺灣士林地方檢察署檢察官
被      告  黃界豪



上列被告因違反洗錢防制法等案件，經檢察官提起公訴（109年
度偵字第15013號）及移送併辦（臺灣新北地方檢察署110年度偵
字第9611號），被告於準備程序中就被訴事實為有罪之陳述，經
本院合議庭裁定由受命法官獨任進行簡式審判程序審理，判決如
下：
    主  文
黃界豪犯如附表三所示之罪，各處如附表三「論罪科刑」欄所示
之刑。有期徒刑部分，應執行有期徒刑伍月，併科罰金部分，應
執行罰金新臺幣肆萬元，罰金如易服勞役，以新臺幣壹仟元折算
壹日。
    犯罪事實
一、黃界豪依其成年之智識程度及一般社會生活經驗，應知金融
    帳戶係個人財產信用表徵，其可預見提供金融帳戶予不具信
    賴關係之他人使用，取得帳戶資料者可能以其帳戶作為詐騙
    他人後供匯入款項，再由提供帳戶者提領以躲避查緝之用，
    竟仍應允提供帳戶，而與真實姓名年籍均不詳自稱「李育承
    」之成年男子共同意圖為自己不法所有，基於詐欺取財與掩
    飾、隱匿特定犯罪所得去向、所在之洗錢等犯意聯絡，於民
    國109年5月25日，由黃界豪申辦中國信託銀行帳號000-0000
    00000000號帳戶（以下稱中信銀帳戶），並將中信銀帳戶之
    帳號資訊提供予「李育承」使用，嗣「李育承」所屬之詐欺
    集團成員則以附表一所示方式（無證據證明黃界豪有與「李
    育承」以外之詐欺集團成員聯繫或接受指示，亦無證據證明
    黃界豪知悉本案尚有「李育承」以外之其他詐欺集團成員參
    與），對李銘峻、蘇文富進行詐騙，致李銘峻等2人陷於錯
    誤，依照指示匯款至黃界豪上開中信銀帳戶內（詐騙之時間
    、方式、匯款時間及金額均詳附表一），黃界豪旋即依「李
    育承」指示，以附表二所示方式提領李銘峻等2人所匯入之
    款項，或將之轉帳至其他不詳帳戶（提款或轉帳之時間、地
    點及金額詳附表二），就其所提領之現金，另依「李育承」
    之指示，至新北市三重區中興橋附近某處交予「李育承」，
    以此方式掩飾、隱匿該等款項之去向、所在。嗣因李銘峻、
    蘇文富發覺受騙，報警處理後循線查悉上情。
二、案經李銘峻訴由臺北市政府警察局士林分局報告臺灣士林地
    方檢察署檢察官偵查起訴，暨蘇文富訴由新北市政府警察局
    三峽分局報告臺灣新北地方檢察署檢察官移送併辦。
    理  由
一、本案被告黃界豪所犯為刑事訴訟法第273條之1第1項所定死
    刑、無期徒刑、最輕本刑為3 年以上有期徒刑以外之罪，且
    非高等法院管轄之第一審案件，而被告就被訴事實均為有罪
    之陳述，經告知簡式審判程序之旨並聽取被告及檢察官之意
    見後，本院合議庭裁定由受命法官改行簡式審判程序，是本
    案之證據調查，依刑事訴訟法第273條之2規定，不受同法第
    159條第1項、第161條之2 、第161條之3 、第163條之1及第
    164條至第170條等規定之限制，合先敘明。
二、訊據被告對前揭犯罪事實於本院準備程序及審理時已坦承不
    諱（見本院金訴卷第170、176頁），核與告訴人李銘峻、蘇
    文富於警詢時之指訴情節大致相符，另有中國信託商業銀行
    股份有限公司109年6月22日、109年9月17日、109年10月28
    日、109年11月9日、109年12月16日中信銀字第10922483914
    8473、109224839231936、109224839270800、109224839283
    725、109224839319412號函所附被告帳戶之客戶基本資料、
    存款交易明細、自動化交易LOG資料-財金交易、被告提款時
    間、方式與金額一覽表、新臺幣存提款交易憑證、被告臨櫃
    取款照片及中信銀行監視器錄影光碟附卷可參，與告訴人李
    銘峻提出之臺灣銀行自動櫃員機交易明細表、臺灣銀行金融
    卡影本、LINE對話紀錄及告訴人蘇文富之郵政跨行匯款申請
    書、日盛銀行匯款申請書收執聯、屏東縣政府警察局屏東分
    局大同派出所之受理各類案件紀錄表、受理刑事案件報案三
    聯單、內政部警政署反詐騙諮詢專線紀錄表、受理詐騙帳戶
    通報警示簡便格式表等附卷可稽，堪認被告之任意性自白與
    事實相符，應可採信。綜上，本件事證已明，被告之犯行洵
    堪認定，應依法論科。
三、論罪科刑之法律適用：
(一)按依洗錢防制法第3 條第2 款之規定，刑法第339 條之詐欺
    取財罪係屬洗錢防制法所稱之特定犯罪，被告與「李育承」
    為製造金流斷點且阻撓嗣後特定犯罪之刑事偵查追訴，由「
    李育承」指示被告申辦本件中信銀帳戶後，再提供帳號資訊
    予「李育承」，後續每當有贓款匯入被告之中信銀帳戶時，
    被告又依「李育承」指示，以附表二所示方式提領款項或轉
    帳至其他不詳帳戶，提領款項部分則交予其指定之人，以此
    方式隱匿特定犯罪所得之去向、所在，與洗錢防制法第2條
    第1款之洗錢行為經核相符，故而觸犯同法第14條第1 項之
    一般洗錢罪。核被告所為，係犯洗錢防制法第14條第1項一
    般洗錢罪、刑法第339條第1項之詐欺取財罪。檢察官併辦意
    旨固認被告所犯構成刑法第30條第1項前段、第339條第1項
    之幫助詐欺取罪，然本件被告並非僅單純提供帳戶予「李育
    承」使用，更聽從指示持提款卡提領告訴人匯入款項，或使
    用網路銀行轉帳至其他不詳帳戶，其所為顯已屬詐欺取財罪
    之構成要件行為，非僅止於幫助犯，併辦意旨就此容有誤會
    ，應併指明。
(二)被告與「李育承」間，就本件犯行具有犯意聯絡及行為分擔
    ，為共同正犯。
(三)另被告就同一告訴人匯款至其中信銀帳戶內之款項，有多次
    提款或轉帳之情形，此部分係被告及「李育承」基於單一之
    犯意，以數個提款之舉動接續進行，而各侵害單一告訴人之
    財產法益，在時間、空間上有密切關係，依一般社會健全觀
    念，各行為之獨立性極為薄弱，難以強行分開，在刑法評價
    上，以視為一個舉動之接續施行，合為包括之一行為予以評
    價，較為合理，屬接續犯，而為包括之一罪。起訴書雖未論
    及附表二編號3、4、7所示之被告提款或轉帳行為，然附表
    二編號3、4部分與業經起訴之附表二編號1、5、6、8所示行
    為，所侵害者均為告訴人李銘峻之財產法益，附表二編號7
    部分與業經起訴之附表二編號2所示行為，所侵害者均為告
    訴人蘇文富之財產法益，亦即分別屬接續犯之實質上一罪關
    係，故上述起訴書未論及部分，應為起訴效力所及，本院應
    併同審究，附此敘明。
(四)被告與「李育承」以上開行為分工，共同對同一告訴人詐騙
    ，且掩飾、隱匿犯罪所得之去向、所在而洗錢之犯行，均係
    一行為同時觸犯詐欺取財罪、一般洗錢罪，均屬想像競合犯
    ，各應依刑法第55條規定，從一重之一般洗錢罪處斷。
(五)又詐欺罪係侵害個人財產法益之犯罪，其罪數之計算，以被
    害人數、被害次數之多寡，決定其犯罪之罪數。洗錢防制法
    透過防制洗錢行為，促進金流透明，得以查緝財產犯罪被害
    人遭騙金錢之流向，而兼及個人財產法益之保護，從而，洗
    錢防制法第14條第1 項一般洗錢罪之罪數計算，亦應以被害
    人人數為斷。是被告就如附表三所示之一般洗錢犯行，係犯
    意各別、行為互殊，應分論併罰。
(六)被告於本院審理中已就所涉一般洗錢罪自白犯行，應依洗錢
    防制法第16條第2項之規定，就其所犯2罪均予減輕其刑。
(七)爰審酌被告正值青壯，不思循正當途徑獲取所需，因貪圖提
    供帳戶資料供「李育承」使用，可獲1、2萬元之報酬（見新
    北檢110偵9611卷第218頁），貿然申辦金融帳戶並提供予「
    李育承」使用，且明知帳戶內有數筆及大額之不明款項匯入
    ，仍聽從「李育承」指示進行提領或轉帳，不僅造成告訴人
    2人之財產損失，亦使贓款去向及其他位居幕後之共犯難以
    追查，破壞社會治安，所為難認可取；惟念及被告非屬本件
    之主謀，亦無分得告訴人2人匯入其帳戶內之款項，雖迄今
    未能與告訴人2人和解，然已於本院審理時坦承犯罪，態度
    尚可，兼衡其自述為國中肄業之智識程度，未婚，與同事住
    ，目前在鋼骨支撐公司上班，工作必須隨施工地點到處移動
    ，月薪約3萬元之家庭與經濟狀況等一切情狀（見本院金訴
    卷第182頁），分別量處如附表三「論罪科刑」欄所示之刑
    ，並就各罪所併科之罰金刑部分，諭知易服勞役之折算標準
    。此外，數罪併罰之定應執行刑，除依刑法第51條規定為量
    刑自由裁量權之外部界限外，並應受法秩序理念規範之比例
    原則、平等原則、責罰相當原則、重複評價禁止原則等自由
    裁量權之內部抽象價值要求界限之支配，使以輕重得宜，罰
    當其責，俾符合法律授與裁量權之目的，兼顧刑罰衡平原則
    。秉此，爰綜衡卷內事證，就被告所犯本件各罪之犯罪類型
    均同、犯罪次數2次、係於密接時、地所犯等情為整體評價
    ，就本件各宣告刑，定其應執行刑如主文所示，復就併科罰
    金部分諭知易服勞役之折算標準。
四、沒收與否之說明：
(一)按犯罪所得，屬於犯罪行為人者，沒收之，但有特別規定者
    ，依其規定；前2項之沒收，於全部或一部不能沒收或不宜
    執行沒收時，追徵其價額，刑法第38條之1第1項、第3項分
    別定有明文。經查，被告雖有如附表二所示多次提款及轉帳
    而侵害告訴人2人財產法益之行為，然其供稱「李育承」事
    後並未給予其報酬（見本院金訴卷第181至182頁），而卷內
    亦無證據足認被告確因本件犯行而實際獲取任何利益，爰不
    予宣告沒收犯罪所得。
(二)次按犯洗錢防制法第14條之罪，其所移轉、變更、掩飾、隱
    匿、收受、取得、持有、使用之財物或財產上利益，沒收之
    ；犯第15條之罪，其所收受、持有、使用之財物或財產上利
    益，亦同，洗錢防制法第18條第1項定有明文。惟因洗錢行
    為之標的是否限於行為人者始得宣告沒收，法無明文，是倘
    法條未規定「不問屬於犯罪行為人與否均沒收」時，自仍以
    屬於被告所有者為限，始應予沒收。本件告訴人2人所匯入
    之款項，除以網路銀行轉帳至其他不詳帳號外，就被告其餘
    各次提領之款項，其供稱已全數交予「李育承」收受，卷查
    亦無事證顯示被告仍持有此部分款項，是應從被告有利之認
    定，認其就所提領之款項已無事實上管領處分權限，參酌上
    開說明，本件自無從依洗錢防制法第18條第1項之規定對被
    告宣告沒收。　　
據上論斷，應依刑事訴訟法第273條之1、第299條第1項前段，洗
錢防制法第14條第1項、第16條第2項，刑法第11條、第28條、第
339條第1項、第55條、第42條第3項、第51條第5款、第7款，刑
法施行法第1條之1第1項，判決如主文。
本案經檢察官張君如提起公訴及檢察官余佳恩移送併辦，另由檢
察官郭騰月到庭執行職務。
中　　華　　民　　國　　110 　年　　11　　月　　23　　日
                  刑事第三庭  法  官  李東益
以上正本證明與原本無異。
如不服本判決應於收受送達後20日內向本院提出上訴書狀，並應
敘述具體理由。其未敘述上訴理由者，應於上訴期間屆滿後20 
日內向本院補提理由書 (均須按他造當事人之人數附繕本 )「切
勿逕送上級法院」。
因疫情而遲誤不變期間，得向法院聲請回復原狀。 
                              書記官  謝涵妮
中　　華　　民　　國　　110 　年　　11　　月　　23　　日
附錄論罪科刑法條全文：
洗錢防制法第14條
有第二條各款所列洗錢行為者，處7年以下有期徒刑，併科新臺
幣5百萬元以下罰金。
前項之未遂犯罰之。
前二項情形，不得科以超過其特定犯罪所定最重本刑之刑。
刑法第339條
意圖為自己或第三人不法之所有，以詐術使人將本人或第三人之
物交付者，處5年以下有期徒刑、拘役或科或併科50萬元以下罰
金。
以前項方法得財產上不法之利益或使第三人得之者，亦同。
前二項之未遂犯罰之。
附表一
編號 告訴人 詐騙之時間、方式、匯款時間及金額  1 李銘峻 詐欺集團成員於109年5月19日21時許，自稱「韓思慧」且透過交友軟體結識李銘峻，並陸續透過通訊軟體LINE向李銘峻佯稱可提供代購管道並幫忙推廣客戶，李銘峻可從中賺取價差云云，致李銘峻陷於錯誤，而依詐欺集團成員之指示，接連於⑴109年5月25日18時28分，匯款2萬4000元、⑵109年5月26日18時10分許，匯款3萬元、⑶109年5月27日16時51分許，匯款2萬元、⑷109年5月28日16時10分許，匯款1萬元，均匯至黃界豪前開中信銀帳戶內。  2 蘇文富 詐欺集團成員於109年5月間某日，透過不詳方式結識蘇文富，並向蘇文富謊稱其為網路精品銷售之公司人員，若蘇文富代為找尋客戶購買公司商品，可從中分得利潤，惟蘇文富必須先代墊商品成本，嗣客戶付款後，再將成本及利潤匯予蘇文富云云，致蘇文富陷於錯誤，接連於109年5月26日14時32分許、同年月28日11時33分許，在屏東縣長治鄉繁華郵局，分別臨櫃匯款1萬5000元、4萬元至黃界豪前開中信銀帳戶內。 
附表二
編號 被告提款或轉帳之時間、地點及金額  1 於109年5月26日13時35分許，在新北市○○區○○路○段00000號之中國信託銀行重新分行，臨櫃提款155萬元。  2 於109年5月26日15時15分許，在臺北市○○區○○街○段00號之中國信託銀行萬華分行，臨櫃提款18萬元。  3 於109年5月27日2時27分許，在不詳地點，持提款卡操作自動櫃員機提款 12萬元。  4 於109年5月27日2時29分許，在不詳地點，持提款卡操作自動櫃員機提款 7萬元。  5 於109年5月27日13時46分許，在不詳地點，操作行動網銀轉帳38萬4000元至其他不詳帳戶內。  6 於109年5月27日19時7分許，在不詳地點，操作行動網銀轉帳8萬9700元至其他不詳帳戶內。  7 於109年5月28日13時10分許，在不詳地點，操作行動網銀轉帳30萬5000元至其他不詳帳戶內。  8 於109年5月28日16時11分許，在不詳地點，操作行動網銀轉帳17萬5000元至其他不詳帳戶內。 
附表三
編號 犯罪事實 論罪科刑  1 告訴人李銘峻部分 黃界豪共同犯洗錢防制法第十四條第一項之洗錢罪，處有期徒刑肆月，併科罰金新臺幣參萬元，罰金如易服勞役，以新臺幣壹仟元折算壹日。  2 告訴人蘇文富部分 黃界豪共同犯洗錢防制法第十四條第一項之洗錢罪，處有期徒刑肆月，併科罰金新臺幣貳萬元，罰金如易服勞役，以新臺幣壹仟元折算壹日。